臺灣高等法院臺中分院民事裁定          100年度聲字第113號
聲 請 人  莊榮兆
上列聲請人與相對人李慶義、蔡振修間請求損害賠償事件，聲請
人對於中華民國100年7月14日臺灣臺中地方法院100年度救字第1
01號民事裁定提起抗告，而聲請訴訟救助，本院裁定如下：
    主  文
聲請駁回。
聲請訴訟費用由聲請人負擔。
    理  由
一、按「當事人無資力支出訴訟費用者，法院應依聲請，以裁定
    准予訴訟救助。但顯無勝訴之望者，不在此限。法院認定前
    項資力時，應斟酌當事人及其共同生活親屬基本生活之需要
    」，民事訴訟法第107條定有明文。所謂無資力，係指窘於
    生活，且缺乏經濟信用者而言（參照最高法院18年抗字第26
    0號、43年台抗字第152號判例意旨）。申言之，若非取給於
    自己或家族所必需之生活費不能支出訴訟費用，且無籌措款
    項以支出訴訟費用之信用技能，方能謂之為無資力支出訴訟
    費用。又按民事訴訟法第109條第2項及第284條之規定，聲
    請人應就其無資力支出訴訟費用之事由，提出能即時調查之
    證據以釋明之。是法院調查聲請人是否無資力支出訴訟費用
    ，專就聲請人提出之證據為之，如聲請人並未提出證據，或
    依其提出之證據，未能信其無資力支出訴訟費用之主張為真
    實，即應將其聲請駁回，並無派員調查之必要（最高法院26
    年滬抗字第34號判例意旨參照）。
二、本件聲請意旨略以：聲請人因與相對人請求損害賠償事件（
    原審民國《下同》100年度訴字第1820號）聲請訴訟救助經
    原審100年度救字第101號裁定駁回，聲請人提起抗告（按本
    院100年度抗字第446號受理），並對之聲請訴訟救助，因本
    件係刑事附帶民事訴訟移送民庭（原審100年度附民字第165
    號），非與專利侵權無關，既有關連，即應准訴訟救助等語
    。
三、經查：聲請人與相對人等因瀆職案件，經聲請人提起損害賠
    償之刑事附帶民事訴訟（100年附民字第165號），經原審刑
    事庭判決自訴不受理（原審刑事庭100年度自字第26號），
    並依聲請人聲請移送民事庭，原審依民事訴訟法第503條第3
    項命聲請人繳納裁判費新臺幣（下同）18,424元（本件訴訟
    標的價額為1,760,000元）。嗣聲請人聲請訴訟救助，經原
    審以裁定駁回其聲請訴訟救助（原審100年度救字第101號）
    ，聲請人提起抗告（按由本院100年度抗字第446號受理），
    原審復於100年7月29日裁定命聲請人繳納抗告裁判費1,000
    元，聲請人亦以其無資力支出抗告訴訟費用1,000元，而向
    本院聲請訴訟救助。惟查，聲請人並未提出證據以釋明其窘
    於生活且缺乏經濟上之信用，而無資力支出抗告訴訟費用，
    揆諸首揭說明，聲請人所為本件聲請，自有未洽，不應准許
    ，應予駁回。
四、據上論結，本件聲請為無理由，爰依民事訴訟法第95條、第
    78條，裁定如主文。
中    華    民    國   100    年    10    月    31    日
                民事第一庭    審判長法  官  吳火川
                                    法  官  許秀芬
                                    法  官  胡景彬
以上正本係照原本作成。
聲請人得抗告。
如不服本裁定應於裁定送達後10日內向本院提出抗告理由狀（須
按他造人數附具繕本），並繳納抗告裁判費新台幣1,000元。
                                    書記官  劉建智
中    華    民    國   100    年    11    月    1     日
                                                      Ａ